臺灣臺北地方法院刑事判決
110年度交易字第116號
公  訴  人  臺灣臺北地方檢察署檢察官
被      告  李渝銘



選任辯護人  張凱婷律師
上列被告因過失重傷害案件，經檢察官提起公訴（110年度調偵
字第1095號），本院判決如下：
    主  文
李渝銘犯過失傷害致人重傷罪，處有期徒刑伍月，如易科罰金，
以新臺幣壹仟元折算壹日。
    事  實
一、李渝銘於民國109年11月2日晚間7時16分許，駕駛車牌號碼0
    000-00號自用小客車，沿臺北市松山區吉祥路由南往北行駛
    ，行經吉祥路與南京東路5段66巷3弄口，欲左轉駛入南京東
    路5段66巷3弄時，本應注意車前狀況，並隨時採取必要之措
    施，且汽車行近行人穿越道，遇有行人穿越時，無論有無交
    通指揮人員指揮或號誌指示，均應暫停讓行人先行通過，而
    依當時天候晴、夜間有照明、路面濕潤無缺陷、無障礙、視
    距良好等情，並無任何不能注意之情事，竟疏未注意車前狀
    況，未暫停讓行走於行人穿越道之行人先行，即貿然左轉駛
    入南京東路5段66巷3弄；適陳永隆沿南京東路5段66巷3弄由
    北往南徒步行走於行人穿越道，李渝銘旋即駕駛車輛撞擊陳
    永隆，陳永隆當場倒地，並因外傷性硬腦膜下出血、蜘蛛膜
    下腔出血、腦內出血等傷勢，經緊急送往國泰綜合醫院救護
    ，出院後因上開傷勢致其輕微認知功能障礙，而受有重大難
    治之重傷害。李渝銘則於肇事後隨同陳永隆前往國泰綜合醫
    院，並向趕赴醫院處理之警員自首坦承肇事。　　
二、案經陳永隆訴由臺北市政府警察局松山分局報告臺灣臺北地
    方法院檢察署檢察官偵查後起訴。
　　理  由
壹、證據能力部分
    本判決所引用下述被告以外之人於審判外之陳述，固屬傳聞
    證據，惟檢察官、被告李渝銘及辯護人均同意具有證據能力
    （見本院110年度交易字第116號卷【下稱本院卷】第59頁）
    ，本院審酌各該證據資料作成時之情況，尚無違法不當及證
    明力明顯過低之瑕疵，而認為以之作為證據應屬適當，依刑
    事訴訟法第159條之5第1項之規定，均有證據能力。至於本
    判決下列所引用之非供述證據，並無證據證明係公務員違背
    法定程序所取得，亦無顯有不可信之情況，且經本院於審理
    期日提示予被告辨識而為合法調查，依刑事訴訟法第158條
    之4反面解釋，自均得作為本判決之證據。
貳、實體認定犯罪事實所憑之證據及理由
一、訊據被告坦承其於上開時間、地點，因駕駛汽車不慎擦撞告
    訴人陳永隆，致告訴人陳永隆受有外傷性硬腦膜下出血、蜘
    蛛膜下腔出血、腦內出血等傷勢，有過失傷害之犯行，固不
    爭執，惟辯稱案發後告訴人陳永隆已痊癒，仍可在外勞陪伴
    下購物、送洗衣物，並未發生重傷害之結果云云。辯護人則
    為被告辯稱：被告坦承有過失傷害告訴人陳永隆之行為，但
    告訴人陳永隆之傷勢業已痊癒，尚非重大難治，且被告並非
    故意撞擊行走於行人穿越道之告訴人陳永隆，無道路交通管
    理處罰條例第86條第1項之適用云云。經查：
㈠、有關被告於上開時間、地點，駕駛汽車不慎撞及告訴人陳永
    隆，使告訴人陳永隆受有外傷性硬腦膜下出血、蜘蛛膜下腔
    出血、腦內出血等傷勢，業據被告坦承在卷，並有監視錄影
    檔案光碟1片、監視錄影畫面擷圖4張、本院勘驗筆錄、臺北
    市交通事件裁決所110年4月30日北市裁鑑字第0000000000號
    函暨附件臺北市車輛行車事故鑑定委員會鑑定意見書（案號：000
    0000000號）、臺北市政府交通局110年10月1日北市交安字
    第1103002475號函暨附件臺北市車輛行車事故鑑定覆議會覆議意
    見書（案號：10387號）各1份、國泰綜合醫院診斷證明書、
    國泰綜合醫院病危通知單各1份、道路交通事故現場圖、道
    路交通事故調查報告表㈠㈡、補充資料表、照片黏貼紀錄表在
    卷可佐（見臺北地檢署110年度偵字第6925號卷【下稱偵卷
    】第13至17、23至25、35至38頁、臺北地檢署110年調偵字
    第1095號卷【下稱調偵卷】第11至15、27、57至61頁、本院
    卷第40至43頁）；又被害人因此受有外傷性硬腦膜下出血、
    蜘蛛膜下腔出血、腦內出血等傷勢，造成出院後認知功能異
    常、安全意識缺損之病症，日常生活及下床活動無法獨立執
    行，需24小時專人照顧乙節，亦有卷附國泰綜合醫院109年1
    2月31日診斷證明書在卷可佐（見調偵卷第27頁），此部分
    已堪認定。
㈡、告訴人陳永隆因本案之道路交通事故，受有外傷性硬腦膜下
    出血、蜘蛛膜下腔出血、腦內出血等傷勢，致生認知功能異
    常及安全意識缺損之重傷害，足認被告之上開過失行為與告
    訴人陳永隆之重傷害結果間，具有相當因果關係。又經本院
    函詢國泰綜合醫院告訴人陳永隆之傷勢是否已達重大難治之
    重傷害程度，國泰綜合醫院回覆稱：「病人受傷急性期之病
    況需要入住加護病房觀察，病人目前可在監督陪伴下獨立行
    走並執行日常生活功能，但仍有輕微認知功能障礙」，有國
    泰綜合醫院111年4月15日管歷字第2022000584號函可稽（見
    本院卷第77頁），則被害人因本件車禍，受有輕微認知功能
    障礙之病症，症狀固定，且致告訴人生活無法完全自理、仰
    賴他人照顧，仍須監督陪伴始能獨立行走並執行日常生活功
    能，此部分之傷害自屬重大且難治之傷害，應堪認定。
㈢、被告及辯護人固辯稱本案告訴人陳永隆之傷勢業已痊癒云云
    。然前經本院函詢國泰綜合醫院關於告訴人陳永隆傷勢之情
    形，國泰綜合醫院覆以告訴人陳永隆目前可在監督陪伴下獨
    立行走並執行日常生活功能，但仍有輕微認知功能障礙，已
    如前述，已難認告訴人陳永隆之傷勢業已痊癒，未留有任合
    病症；再衡諸本院當庭勘驗告訴人陳永隆至便利商店購物之
    監視錄影畫面，勘驗結果為：畫面中身穿紅色外套男子獨自
    走進便利商店購買報紙，完成付款後，再獨自步出便利商店
    ，此時，有一名頭綁馬尾穿著深色外套女子接近該紅色外套
    男子，攙扶該紅色外套男子一同離開，被告之辯護人並主張
    畫面中身穿紅色外套男子為告訴人陳永隆，頭綁馬尾穿著深
    色外套女子為告訴人陳永隆之外傭，有本院勘驗筆錄可佐（
    見本院卷第102至103頁）。綜合上情，堪認告訴人目前確實
    仍須在監督陪伴下獨立行走並執行日常生活功能，其身體重
    大難治之傷害尚未痊癒甚明，故被告及辯護人所辯，顯無可
    採。
㈣、綜上所述，被告及辯護人上揭所辯，不足採信。本案事證明
    確，被告上揭犯行，堪以認定，應予依法論科。
二、論罪科刑：
㈠、核被告所為，係犯刑法第284條第1項後段之過失致重傷罪。
㈡、按汽車駕駛人，無駕駛執照駕車、酒醉駕車、吸食毒品或迷
    幻藥駕車、行駛人行道或行經行人穿越道不依規定讓行人優
    先通行，因而致人受傷或死亡，依法應負刑事責任者，加重
    其刑至2分之1，道路交通管理處罰條例第86條第1項定有明
    文。次按刑法總則之加重，係概括性之規定，所有罪名均一
    體適用；刑法分則之加重，係就犯罪類型變更之個別犯罪行
    為予以加重，成為另一獨立之罪名。前開規定係就刑法第27
    6條之過失致人於死罪，刑法第284條之過失傷害（及致重傷
    ）罪之基本犯罪類型，對於加害人為汽車駕駛人，於從事駕
    駛汽車之特定行為時，或於行駛人行道、行經行人穿越道之
    特定地點，不依規定讓行人優先通行，因而致人受傷或死亡
    之特殊行為要件予以加重處罰，已就上述刑法第276條、第2
    84條各罪犯罪類型變更之個別犯罪行為予以加重，而成另一
    獨立之罪名，自屬刑法分則加重之性質（最高法院99年度台
    非字第198號判決意旨參照）。公訴意旨雖漏未論及被告涉
    犯行經行人穿越道不依規定讓行人優先通行，而犯過失致重
    傷罪，惟既於起訴書犯罪事實載明被告前揭犯行，並經本院
    審理時當庭諭知被告涉犯上開條文（見本院卷第101頁），
    檢察官起訴書認被告僅觸犯刑法第284條第1項後段之「過失
    致人重傷罪」，而未引用道路交通管理處罰條例第86條第1
    項「行經行人穿越道不依規定讓行人優先通行，而犯過失致
    重傷罪」加重刑罰規定，但因上述加重刑罰之規定，係就犯
    罪類型變更之個別犯罪行為予以加重，成為另一獨立之罪名
    ，屬刑法分則加重之性質，檢察官起訴法條容有未恰，但因
    社會基本事實同一，本院自得補充告知被告及辯護人上述罪
    名，賦予防禦機會後，依刑事訴訟法第300條規定，變更起
    訴法條而為審判。被告之辯護人為被告辯護稱：被告並非故
    意撞擊行走於行人穿越道之告訴人陳永隆，無道路交通管理
    處罰條例第86條第1項之適用云云，尚無可採。
㈢、被告行經行人穿越道不依規定讓行人優先通行，而犯過失致
    重傷罪，應依道路交通管理處罰條例第86條第1項規定加重
    其刑。本案被告於肇事後，並未離開現場，而係留在原地等
    待警員到場處理事故，並當場表明為肇事者，有臺北市政府
    警察局道路交通事故肇事人自首情形紀錄表在卷可稽（見偵
    卷第29頁），應認已符合自首要件，爰依刑法第62條前段之
    規定，減輕其刑。被告應依刑法第71條1項規定先加後減之
    。
㈣、爰審酌被告素行端正，有臺灣高等法院被告前案紀錄表在卷
    可稽，以及被告否認發生重傷害結果之犯後態度、其於本案
    之過失情節以及告訴人陳永隆所受傷害之程度，併慮及被告
    迄未與告訴人陳永隆達成和解賠償被害人之損害，暨被告亦
    患有認知功能障礙、腎臟疾病之病症（見本院卷第115至117
    頁），於本院審理中自述高中肄業、經營洗衣店、家庭經濟
    狀況為小康，無需扶養之人（見本院卷第111頁）等智識程
    度與家庭經濟狀況等一切情狀，量處如主文所示之刑，並諭
    知易科罰金之折算標準。
㈤、辯護人固為被告求為緩刑之宣告。而被告雖未曾因犯罪受有
    期徒刑以上刑之宣告，此有上開被告前案紀錄表在卷可憑，
    然被告前開過失行為，致告訴人陳永隆身心受有嚴重傷害，
    對告訴人陳永隆及其家屬所造成之損害非微，且迄今被告未
    能與告訴人陳永隆達成和解或賠償告訴人所受損害，直至本
    案言詞辯論終結前仍否認犯行等情，難認其已知所警惕，是
    本院認並無以暫不執行刑罰為適當之情形，爰不予宣告緩刑
    ，附此敘明。
據上論結，應依刑事訴訟法第第299條第1項前段、第300條，判
決如主文。
本案經檢察官廖彥鈞偵查起訴，檢察官鄭雅文到庭執行職務。
中　　華　　民　　國　　111 　年　　6　　月　　22 　　日
　　　　　　　　　刑事第十三庭  法　官　郭又禎
以上正本證明與原本無異。 
如不服本判決應於收受送達後20日內向本院提出上訴書狀，並應
敘述具體理由；其未敘述上訴理由者，應於上訴期間屆滿後20日
內向本院補提理由書（均須按他造當事人之人數附繕本）「切勿
逕送上級法院」。告訴人或被害人如對於本判決不服者，應具備
理由請求檢察官上訴，其上訴期間之計算係以檢察官收受判決正
本之日期為準。 
                                書記官  殷玉芬 
中　　華　　民　　國　　111 　年　　6 　　月　　23　　日
附錄本案論罪科刑法條全文
中華民國刑法第284條
因過失傷害人者，處 1 年以下有期徒刑、拘役或 10 萬元以下
罰金；致重傷者，處 3 年以下有期徒刑、拘役或 30 萬元以下
罰金。